【裁判字號】    90,易,3092
【裁判日期】    901023
【裁判案由】    贓物
【裁判全文】
臺灣板橋地方法院刑事判決                          九十年度易字第三○九二號
    公  訴  人  臺灣板橋地方法院檢察署檢察官
    被      告  乙○○
右列被告因贓物案件，經檢察官提起公訴（九十年度偵字第二四四九號），本院判決
如左：
      主      文
黃雪芬收受贓物，處有期徒刑肆月，如易科罰金以參佰元折算壹日。
      事      實
一、黃雪芬其前曾將其所有之賓士廠牌Ｃ２２０型ＬＫ—二二五七號車牌，藍色車身
    之自用小客車出借予趙子傑（另案臺灣板橋地方法院檢察署偵辦中）使用，於民
    國（下同）八十九年十二月初某日（確實日期不詳），趙子傑囑不詳姓名年籍之
    友人（起訴書誤載為趙子傑，應予更正），在位於臺北縣土城市○○路○段八九
    巷五弄一號處，將已改懸掛偽造之ＬＫ—二二五七號車牌，車型及車身顏色更換
    為賓士廠牌Ｃ２４０型之白色自用小客車【該車之車號原為七Ａ—八一八八號、
    引擎號碼ＷＤＢ0000000Ｆ８４５２６３號，係甲○○所有之賓士廠牌Ｃ
    ２４０型銀色自用小客車，於八十九年十月十九日，起訴書誤載為二十日）晚上
    十一許，在臺北縣三重市○○路、環河北路口為不詳姓名年籍之人所竊取】，返
    還黃雪芬時，黃雪芬明知該車係屬來源不明之贓車，竟仍予以收受之。嗣於九十
    年一月十九日凌晨二時許，適不知情之林季誼、郭豐收（均據臺灣板橋地方法院
    檢察署檢察官處分不起訴）向乙○○借用該車，行經臺北縣板橋市○○○路○段
    五巷前，為警當場查獲，而循線偵悉上情。
二、案經臺北縣警察局土城分局報請臺灣板橋地方法院檢察署檢察官偵查起訴。
      理      由
一、訊據被告乙○○固對其有於前揭時地收受上述自用小客車之事實坦承不諱，惟矢
    口否認有何收受贓物之犯行，辯稱：該車係趙子傑囑渠友人返還，而因車內之音
    響、內裝均未有變，故其並不知該車係贓車云云。經查，前開引擎號碼ＷＤＢ0
    000000Ｆ８４５２６３號之賓士廠牌Ｃ２４０型之自用小客車，原係七Ａ
    —八一八八號車牌，而為甲○○所有，該車係於八十九年十月十九日晚上十一許
    ，在臺北縣三重市○○路、環河北路口處，為不詳姓名年籍之人所竊取等節，已
    據該車之保險公司即友聯產物保險公司人員高世河於警訊時證稱上情明確，並有
    車輛竊盜、車牌失竊資料個別查詢報表─查詢車輛認可資料與行照影本及臺北縣
    警察局土城分局土城派出所代保管條等件附於偵查卷可稽，則該自用小客車確係
    屬被害人甲○○失竊之贓物無訛。再查，本件自用小客車所懸掛之ＬＫ—二二五
    七號車牌，經鑑定係為偽造車牌，復有臺北縣警察局土城分局九十年一月十九日
    土警刑字第○一五○三號函暨檢附鑑定報告書一份附於偵查卷足憑，而前開自用
    小客車之車身號碼已遭磨損，並需以藥水電解後，方能顯現號碼，亦有偵查卷附
    之照片兩幀可參。則查，被告既自承其所有之ＬＫ—二二五七號牌自用小客車，
    係賓士廠牌Ｃ２２０型、車身藍色之自用小客車，而趙子傑於前揭時地囑渠友人
    所交付予被告之自用小客車，則為賓士廠牌Ｃ２４０型、車身白色之自用小客車
    等情不虛，並有該二部自用小客車之行照影本二紙及照片二幀附於偵查卷可按，
    是被告所收受之上述自用小客車，其車型由賓士廠牌Ｃ２２０型變異為同廠牌Ｃ
    ２４０型，車身顏色則由藍色更改為白色，而於趙子傑囑友人返還該部贓車之後
    ，並均由被告使用乙節，為被告所不否認（見本院九十年十月九日審判筆錄），
    復據證人林季誼、郭豐收於警訊時陳稱上情無訛（見偵查卷第十頁、第十二頁背
    面），是衡諸社會常情，被告所收受之上述自用小客車，自外部所見與其前所有
    之自用小客車，已然有異，客觀上該車之來源顯屬可疑，而被告對此亦不否認有
    所認知，其不對該車來源是否正當加以查證，猶自趙子傑友人處收受該自用小客
    車使用，甚且已使用達一、二個月，再借予不知情之林季誼、郭豐收使用，縱被
    告對該車原屬何人所有，於何時何地失竊一節無明確認識，然其任意收受並使用
    來路可疑之贓車，仍無解於收受贓物之刑責。綜上所述，被告前開所辯不知該車
    係為贓車云云，顯係卸責之詞，尚難採信，本件事證已臻明確，被告之犯行堪以
    認定，應依法論科。
二、核被告所為，係犯刑法第三百四十九條第一項之收受贓物罪。爰審酌被告之素行
    尚佳，然其收受贓車違法於先，復狡飾卸責於後，所生被害人難以追索及助長竊
    風危害等一切情狀，量處如主文所示之刑，並諭知易科罰金之折算標準，以資懲
    儆。又被告行為後，刑法第四十一條業於九十年一月四日經立法院修正通過，並
    經總統於九十年一月十日公布，而於同年一月十二日生效施行，其修正條文為：
    「犯最重本刑為五年以下有期徒刑以下之刑之罪，而受六個月以下有期徒刑或拘
    役之宣告，因身體、教育、職業、家庭之關係或其他正當事由，執行顯有困難者
    ，得以一元以上三元以下折算一日，易科罰金。但確因不執行所宣告之刑，難收
    矯正之效，或難以維持法秩序者，不在此限。」、「併合處罰之數罪，均有前項
    情形，其應執行之刑逾六月者，亦同」，核與修正前刑法第四十一條相較，修正
    後條文並無較有利於被告，自應依刑法第二條第一項前段之規定，適用裁判時之
    法律，諭知易科罰金之折算標準，合此說明。至扣案偽造之ＬＫ—二二五七號車
    牌及鑰匙一把，係趙子傑囑渠友人將該車駛返予被告時所交付，該等物品尚非被
    告所有，此據被告供明在卷，本院即不於此宣告沒收，附此敘明。
據上論斷，應依刑事訴訟法第二百九十九條第一項前段，刑法第二條第一項前段、第
三百四十九條第一項、第四十一條第一項，罰金罰鍰提高標準條例第一條前段、第二
條，判決如主文。
本案經檢察官余若凡到庭執行行職務。
中    華      民      國      九十    年         十      月     二十三  日
                                  臺灣板橋地方法院刑事第一庭
                                      法  官  邱 靜 琪
右正本證明與原本無異。
如不服本判決，應於判決送達後十日內向本院提出上訴狀 (應附繕本) ，上訴於臺灣
高等法院。
                                      書記官  劉 日 賓
中    華      民      國      九十    年         十      月     二十四  日
附錄本案論罪科刑法條全文：
刑法第三百四十九條
收受贓物者，處三年以下有期徒刑、拘役或五百元以下罰金。
搬運、寄藏、故買贓物或為牙保者，處五年以下有期徒刑、拘役或併科一千元以下罰
金。
因贓物變得之財物，以贓物論。


司法院資訊處製作；財團法人民間司法改革基金會備份。
